臺灣高雄地方法院刑事判決　　　　　　 95年度簡上字第910號
上　訴　人
即　被　告　丙○○
上列上訴人因公共危險案件，不服本院高雄簡易庭95年度簡字第
433 號中華民國95年5 月30日第一審簡易判決（臺灣高雄地方法
院檢察署檢察官聲請簡易判決處刑案號：94年度偵字第24722 號
）提起上訴，本院管轄之第二審合議庭判決如下：
    主  文
上訴駁回。
    事  實
一、本案經本院審理結果，認為第一審判決之認事、用法及量刑
    均無不當，應予維持，並引用前揭判決書記載之事實、證據
    及理由之記載（如附件，含檢察官聲請簡易判決處刑書）。
二、上訴人上訴意指略謂：伊當時與甲○○爭吵，之後伊只是去
    廚房燙菜，伊不開門，甲○○叫伊開門，伊便回答「如果再
    吵，我正好想不開，我自己開瓦斯爆炸，自殺好了」，但這
    只是氣話，後來雖有瓦斯味，可是那是伊燙菜後之瓦斯餘味
    ，故請求撤銷原判，諭知無罪云云。惟查：
(一)據證人即到場處理之警員郭武原於偵訊及原審調查中證述明
    確稱：被告打開瓦斯桶使煤氣外洩，並於員警抵達現場時，
    手持打火機揚言若有人再靠近即會點火，被告尚未以打火機
    點火，該打火機便被消防人員搶下等語在卷，核與證人甲○
    ○於警詢及偵訊時證稱：案發地點之房屋為伊所有，被告與
    伊同住在該屋，案發之日被告趁伊外出之際將門反鎖，並逸
    漏煤氣，揚言將自殺等語在卷可佐，復有打火機1 個扣案及
    現場照片6 張足資佐證。按瓦斯氣體含有毒質並具爆炸性，
    若旁有引燃物、人為點火或開閉電源等行為，均將引燃或引
    爆瓦斯，造成對其他住戶生命、財產之威脅。況有毒氣體外
    洩後一經吸入，亦會傷及人身，是堪可認定被告有漏逸煤氣
    致生公共危險、預備放火燒毀現供人使用之住宅之事實甚明
    。
(二)再者，有熄火安全裝置的瓦斯爐不會逸漏瓦斯；無熄火安全
    裝置的瓦斯爐，瓦斯會洩漏之方式有二，步驟各二，(1)先將
    瓦斯爐之旋鈕開關打開再將瓦斯桶上之開關打開即會洩漏瓦
    斯。(2)或者將瓦斯桶上之開關打開，再打開瓦斯爐之旋鈕開
    關，此時如爐火有引燃，再將爐火吹熄，即會逸漏瓦斯，有
    臺灣區瓦斯器材工業同業公會95年9 月18日台瓦器字第5946
    號函附卷可稽（參本院卷第34頁），是瓦斯氣體漏逸並非容
    易，尚需經人為之特意進行，且僅以一般正常方式煮食並不
    至於造成瓦斯氣體漏逸之情形，被告辯稱伊僅係在燙菜，可
    能是燙菜後之瓦斯餘味云云，顯然不可採。
(三)又按94年1 月7 日立法院三讀通過修正之刑法（業經總統於
    同年2 月2 日，以華總一義字第09400014901 號令公佈），
    自95年7 月1 日施行，是被告行為後，刑法已有變更，自應
    依新修正之刑法第2 條第1 項所規定之「從舊從輕」原則，
    比較新舊法，以資決定應適用之法律。至於刑法第2 條之規
    定，係規範行為後法律變更所生新舊法律比較適用之準據法
    ，新修正之刑法於95年7 月1 日施行後，即不再適用修正前
    之刑法第2 條（最高法院95年5 月23日刑事庭第8 次會議決
    議參照）。
(1)  就刑法第173 條第4 項、第177 條第1 項之罰金刑部分：被
    告行為後，刑法第33條第5 款業已修正施行。修正後刑法第
    33 條 第5 款規定「罰金：新臺幣1,000 元以上，以百元計
    算之」，與修正前刑法第33條第5 款規定「罰金：1 元以上
    」不同。比較新舊法結果，以舊法所定罰金下限較低，較有
    利於行為人。
(2)  被告行為後，刑法施行法增訂第1 條之1 ，並規定：「中華
    民國94年1 月7 日刑法修正施行後，刑法分則編所定罰金之
    貨幣單位為新臺幣。94年1 月7 日刑法修正時，刑法分則編
    未修正之條文定有罰金者，自94年1 月7 日刑法修正施行後
    ，就其所定數額提高為30倍。但72年6 月26日至94年1 月7
    日新增或修正之條文，就其所定數額提高為3 倍。」，是就
    現行刑法中，有關於罰金刑處罰之規定已有修正，惟經比較
    增訂之刑法施行法第1 條之1 與被告行為時之罰金罰鍰提高
    標準條例第1 條前段、現行法規所定貨幣單位折算新台幣條
    例第2 條結果，二者規定適用之結果並無不同，則本件即依
    被告行為時之舊法即依罰金罰鍰提高標準條例第1 條前段為
    法條適用之依據，附此敘明。
(3)  再被告行為時之易科罰金折算標準，修正前罰金罰鍰提高標
    準條例第2 條前段（現已刪除）規定，就其原定數額提高為
    100 倍折算1 日，則本件被告行為時之易科罰金折算標準，
    應以銀元300 元折算1 日，經折算為新臺幣後，應以新臺幣
    900 元折算為1 日。惟95年7 月1 日修正公布施行之刑法第
    41條第1 項前段則規定：「犯最重本刑為5 年以下有期徒刑
    以下之刑之罪，而受6 個月以下有期徒刑或拘役之宣告者，
    得以新臺幣1,000 元、2,000 元或3,000 元折算1 日，易科
    罰金。」比較修正前後之易科罰金折算標準，以95年7 月1
    日修正公布施行前之規定，較有利於被告，依刑法第2 條第
    1 項前段，自應適用修正前刑法第41條第1 項前段規定，定
    其易科罰金折算標準。
(4)  又查不論依修正前之刑法第47條，或修正後之刑法第47 條
    第1 項之規定，均構成累犯，對被告而言並無有利或不利之
    情形，自不生新舊法比較之問題，應一體適用行為時法即修
    正前之刑法第47條，論以累犯。
(5)  綜上所述，應適用修正前刑法之規定，對被告較為有利。
(6)  至因修正後之規定係以適用行為時法為原則，是若原判決雖
    未及比較新舊法之適用，然上訴本院後，經比較新舊法，行
    為後之法律並非較有利於行為人，仍應適用行為時法，則原
    判決適用行為時法即無不當，自不構成撤銷之事由，附此敘
    明。
(四)核被告所為，係犯刑法第173 條第4 項、第1 項之預備放火
    燒毀住宅罪及刑法第177 條第1 項之漏逸瓦斯氣體罪。被告
    所犯上開2 罪，均係被告藉以達自殺目的所為，有一行為同
    時觸犯數罪名之關係，為想像競合犯，應依刑法第55條規定
    ，從一重之漏逸瓦斯氣體罪處斷。公訴人起訴事實已敘及被
    告上開部分犯行，雖未於論罪法條中論列刑法第17 3條第4
    項、第1 項，然顯已生起訴之效力，且此業經公訴人於本院
    審理庭當庭補充論載法條，是並不生審理事實擴張之問題。
    原審雖未及論列刑法第173 條第4 項、第1 項之預備放火燒
    毀住宅罪，惟適用法條之結果既屬相同，尚不無須撤銷改判
    ，附此敘明。綜上，本院因認原判決認事用法均無違誤，量
    刑亦稱妥適，是被告上訴意旨，空言否認犯行，屬無理由，
    應予駁回。
三、按被告於第二審經合法傳喚，無正當之理由不到庭者，得不
    待其陳述，逕行判決，刑事訴訟法第371 條定有明文。次按
    對於簡易判決處刑不服而上訴者，得準用上開規定，此觀諸
    刑事訴訟法第455條之1第3 項之規定自明。本件被告經本院
    合法傳喚後，無正當理由未到庭，此有本院送達回證、刑事
    報到單在卷可稽，爰不待其陳述而為一造辯論判決。
四、另扣案之打火機1 個係被告所有，且供其犯罪所用之物，業
    據證人甲○○證稱在卷，並有該扣案打火機1 個可稽，依刑
    法第38條第1 項第2 款規定宣告沒收之。至原審並未宣告沒
    收之，本院審酌該條項款之沒收規定係法院得本於職權為斟
    酌沒收與否之宣告（最高法院93年度臺上字第2751號判決意
    旨參照），原審不另為沒收之諭知，尚無庸撤銷改判，併此
    敘明。
據上論斷，應依刑事訴訟法第455條之1第1項、第3項、第373條
、第368條、第371條，判決如主文。
本案經檢察官乙○○到庭執行職務。
中　　華　　民　　國　　96　　年　　5 　　月　　31　　日
  　　  　　  刑事第十一庭  審判長法  官  何秀燕
                                  法　官  林揚奇
                                  法  官  吳金芳
以上正本證明與原本無異。
不得上訴。
中　　華　　民　　國　　96　　年　　6 　　月　　4 　　日
                                  書記官  周美
附件：
